---
title: "Analiza trendów zakupowych"
author: "Anhelina Beliak, Dominika Harasimiuk, Zuzanna Kopeć"
date: "`r Sys.Date()`"
output:
  rmdformats::robobook:
    highlight: kate
    toc_depth: 3
    self_contained: true
    number_section: true
    code_folding: show
---

```{r setup, include=FALSE, error=FALSE}
## Global options
knitr::opts_chunk$set(cache = TRUE)
dane <- read.csv("trendy_zakupowe_new.csv")
library(tidyverse)
library(naniar)
library(mice)
library(validate)
library(validatetools)
library(dcmodify)
library(errorlocate)
library(dplyr)
library(ggplot2)
```

# Wprowadzenie

Celem raportu jest analiza trendów...
Zbiór danych zawiera `r nrow(dane)` wierszy oraz `r ncol(dane)`. 

## Opis danych

- Customer ID - unikalny identyfikator dla każdego klienta
- Wiek - wiek klienta
- Płeć - płeć klienta (mężczyzna/kobieta)
- Zakupiony przedmiot - przedmiot zakupiony przez klienta
- Kategoria - kategoria zakupionego przedmiotu
- Kwota zakupu (USD) - kwota zakupu w USD
- Lokalizacja - Lokalizacja, w której dokonano zakupu
- Rozmiar - rozmiar zakupionego produktu
- Kolor - kolor zakupionego przedmiotu
- Sezon - sezon, w którym dokonano zakupu
- Ocena recenzji - ocena wystawiona przez klienta dla zakupionego produktu
- Status subskrypcji - wskazuje, czy klient posiada subskrypcję (Tak/Nie)
- Rodzaj wysyłki - rodzaj wysyłki wybrany przez klienta
- Zastosowany rabat - wskazuje, czy do zakupu zastosowano rabat (Tak/Nie)
- Użyto kodu promocyjnego - wskazuje, czy do zakupu użyto kodu promocyjnego (Tak/Nie).
- Poprzednie zakupy - łączna liczba transakcji dokonanych przez klienta w sklepie, z wyłączeniem bieżącej transakcji.
- Metoda płatności - najbardziej preferowana metoda płatności klienta
- Częstotliwość zakupów - częstotliwość, z jaką klient dokonuje zakupów (np. co tydzień, co dwa tygodnie, co miesiąc).

# Data wrangling
## Zmiana nazw zmiennych
```{r, include=FALSE}
dane <- rename(dane, 
    ID = Customer.ID,
    Item = Item.Purchased,
    Amount = Purchase.Amount..USD.,
    Rating = Review.Rating,
    Subscription = Subscription.Status,
    Shipping = Shipping.Type,
    Discount = Discount.Applied,
    Code = Promo.Code.Used,
    Payment = Payment.Method,
    Frequency = Frequency.of.Purchases
)
```

## Braki danych

W analizowanych danych występuje `r n_miss(dane)` obserwacji brakujących, stanowi to `r pct_miss(dane)`% wszystkich obserwacji i `r n_complete(dane)` danych kompletnych. 

```{r, include=FALSE}
miss_var_summary(dane)
procent <- prop_complete_var(dane)*100
```

```{r, include=FALSE}
naniar::vis_miss(dane)
```
Wizualizacja połączeń w brakach danych:

```{r}
naniar::gg_miss_upset(dane)
```
Braki nie zależały od siebie.

### Wzorzec braków danych 

```{r, include=FALSE}
library(finalfit)
missing_pattern(dane)
```
Dodatkowo, wykonuję test Little'a:

```{r, include=FALSE}
library(ggplot2)
ggplot(dane, aes(x=Season, y=Age)) +
  geom_miss_point() +
  labs(title="Wzorce braków danych w DANE",
       x="Season",
       y="Age")
```

### Imputacje metodą hotdeck

```{r, include=FALSE}
library(VIM)
dane_imp <- hotdeck(dane)
naniar::vis_miss(dane_imp)
#dane bez braków
dane_kompletne <- dane_imp[,1:18]
#sprawdzenie czy dane_kompletne nie zawierają braków danych
vis_miss(dane_kompletne)
view(dane_kompletne)
```


```{r, include=FALSE}
mice::stripplot(dane_imp, Age ~ Age_imp, pch=20, cex=1.2)
#Dopisać do pozostałych braków danych 
```

## Walidacja danych
- age w przedziale [0;120] 
- gender: female, male
- purchase amount >0
- size: XS, S, M, L, XL
- review rating w przedziale [0;5]
- previous purchases >0
- discount applied: yes, no
- promo code use: yes, no
- subscription: yes, no

```{r, include=FALSE}
rules <- validator(
Discount %in% c("Yes","No"),
Code %in% c("Yes","No"),
Subscription %in% c("Yes","No"),
Size %in% c("XS","S","M","L","XL"),
Rating >= 0 & Rewiev.Rating <= 5,
Amount >= 0,
Gender %in% c("Female","Male"),
Age >= 0 & Age <= 120,
Previous.Purchases >=0
)
```

```{r}
cf <- confront(dane_kompletne, rules, key="ID")

barplot(cf)

```
# Wizualizacja danych

Przykładowe pytania badawcze:
1. Jak wiek i płeć klienta wpływają na kwotę zakupu i kategorię zakupionych przedmiotów?
2. Jakie są najpopularniejsze kombinacje rozmiarów i kolorów w poszczególnych kategoriach?
3. Jakie są najpopularniejsza kategoria i rodzaj ubrań w zależności od lokalizacji?
4. Czy klienci ze statusem subskrypcji mają wyższą częstotliwość zakupów i kwotę zakupu w porównaniu do klientów bez subskrypcji?
5. Czy zastosowanie rabatu prowadzi do wyższej kwoty zakupu?
6. Czy klienci wydający więcej wybierają szybsze opcje wysyłki? - histogram 
7. Czy klienci którzy wystawiają lepszą ocenę częściej kupują?
8. Czy posiadanie zniżki wpływa na całkowitą sprzedaż w poszczególnych lokalizacjach - wykres punktowy
9. Czy płeć wpływa na zakup produktów z poszczególnych kategorii? - wykres kafelowy 1
10. Czy posiadanie subskrypcji wpływa na częstotliowść zakupów? - wykres kafelkowy 2

## Czy klienci wydający więcej wybierają szybsze opcje wysyłki?
```{r}
ggplot(data = dane_kompletne, aes(x=Amount, y=Shipping)) +
  geom_col() +
  xlab("Wydatki") +
  ylab("Rodzaj wysyłki") +
  ggtitle("Rodzaj wysyłki w zależności od wydanej kwoty") +
  theme_light()

str(dane_kompletne$Shipping)
dane_kompletne$Shipping <- factor(dane_kompletne$Shipping)

ggplot(dane_kompletne, aes(x=Amount, y=Shipping)) +
  geom_boxplot() 
```

## Czy większa liczba klientów wpływa na wyższe 
```{r}
dane_kompletne <- dane_kompletne %>%
  group_by(Location) %>%
  mutate(num_clients = n()) %>%
  ungroup()

dane_kompletne <- dane_kompletne %>%
  group_by(Location) %>%
  mutate(total_sale_per_location = sum(Amount)) %>%
  ungroup()


ggplot(data = dane_kompletne, aes(x=total_sale_per_location, y=num_clients)) +
  geom_point() +
  scale_x_continuous(name = "Sprzedaż w poszczególnych lokalizacjach") +
  scale_y_continuous(name = "Liczba klientów") +
  ggtitle("Całowita sprzedaż w poszczególnych lokalizacjach") +
  theme_light()

ggplot(data = dane_kompletne, aes(x=Rating, y=Previous.Purchases, colour = Frequency)) +
  geom_jitter()
  
```

## Czy istnieją znaczące różnice w kategoriach i kwotach zakupów w zależności od lokalizacji i sezonu?
```{r}
ggplot(dane_kompletne, aes(x=Category, y=Location, fill = Amount)) +
  geom_tile()

ggplot(dane_kompletne, aes(x=Category, y=Amount, fill = Season)) +
  geom_bar(stat = "identity", position = "stack") + 
  labs(title = "Wykres słupkowy skumulowany (ggplot2)",
       x = "Kategoria", y = "Wartość", fill = "Podkategoria") +
  theme_minimal()
```

## Czy płeć wpływa na zakup produktów z poszczególnych kategorii? - wykres kafelowy 1
```{r}
dane_kompletne %>%
  count(Gender, Category) %>%
  ggplot(aes(x = Gender, 
             y = Category,
             fill = n)) +
  geom_tile() +
  geom_label(aes(label = n), color = "white") +
  scale_fill_gradient(low = "#c994c7", 
                      high = "#dd1c77")


```


## Czy posiadanie subskrypcji wpływa na częstotliowść zakupów? - wykres kafelkowy 2
```{r}
dane_kompletne %>%
  count(Subscription, Frequency) %>%
  ggplot(aes(x = Subscription, 
             y = Frequency,
             fill = n)) +
  geom_tile() +
  geom_label(aes(label = n), color = "white") +
  scale_fill_gradient(low = "#c994c7", 
                      high = "#dd1c77")


```

##Poprawić
```{r}
ggplot(data = dane_kompletne, aes(x=Rating, y=Previous.Purchases)) +
  geom_jitter() +
  xlab("Rating") +
  ylab("Previous Purchases") +
  ggtitle("Ocena vs poprzedni zakup") +
  theme_light()
```
