---
title: "Analiza trendów zakupowych"
author: "Anhelina Beliak, Dominika Harasimiuk, Zuzanna Kopeć"
date: "`r Sys.Date()`"
output:
  rmdformats::robobook:
    highlight: kate
    toc_depth: 3
    self_contained: true
    number_section: true
    code_folding: show
---

```{r setup, include=FALSE, error=FALSE}
## Global options
knitr::opts_chunk$set(cache = TRUE)
dane <- read.csv("trendy_zakupowe_new.csv")
library(tidyverse)
library(naniar)
library(mice)
library(validate)
library(validatetools)
library(dcmodify)
library(errorlocate)
library(dplyr)
library(ggplot2)
library(psych)
library(ggstatsplot)
library(broom)
library(kableExtra)
library(ggplot2)
library(mice)
library(knitr)
library(kableExtra)
library(misty)
library(rstatix)
library(usmap)
library(plotly)
library(psych)
library(qwraps2)
library(EnvStats)
library(data.table) # data mgmt
library(gtools) # combination
library(ggplot2) # graphics
library(plotly) # interactive graphics
library(corrplot)
library(VIM)
library(patchwork)
library(gridExtra)
library(lattice)
```

```{r, include=FALSE}
dane <- rename(dane, 
    ID = Customer.ID,
    Item = Item.Purchased,
    Amount = Purchase.Amount..USD.,
    Rating = Review.Rating,
    Subscription = Subscription.Status,
    Shipping = Shipping.Type,
    Discount = Discount.Applied,
    Code = Promo.Code.Used,
    Payment = Payment.Method,
    Frequency = Frequency.of.Purchases
)
```

# Wprowadzenie

Celem projektu jest analiza danych sprzedażowych, której zadaniem jest identyfikacja oraz zrozumienie wzorców zakupowych i preferencji klientów. Analiza ta ma na celu wyszczególnienie zależności występujących w danych, określenie charakterystyki zachowań konsumenckich oraz wskazanie czynników wpływających na decyzje zakupowe.

Wykorzystane zostały metody wstępnego przetwarzania danych, w szczególności techniki czyszczenia danych obejmujące identyfikację i eliminację braków danych.Zastosowane zostały narzędzia analizy danych, w tym techniki wizualizacji, umożliwiające przedstawienie rozkładów zmiennych, relacji pomiędzy nimi oraz identyfikację istotnych trendów.

Kluczowym elementem badania będzie również zastosowanie metod wnioskowania statystycznego, pozwalających na formułowanie i weryfikację hipotez badawczych oraz ocenę istotności zaobserwowanych zależności.

Przeprowadzona analiza ma na celu udzielenie odpowiedzi na sformułowane pytania badawcze, a także dostarczenie wniosków mogących stanowić podstawę do podejmowania decyzji biznesowych oraz dalszych badań analitycznych.

## Opis danych

Analizowany zbiór danych zawiera 3900 obserwacji i 18 zmiennych. W tabeli poniżej zostały przedstawione wszystkie zmienne wraz z informacjami na temat typu zmiennej, opisem i wartościami jakie przyjmuje.

```{r}
data_dict <- data.frame(
  Zmienna = c("Customer ID", "Age", "Gender", "Item", "Category", 
              "Amount", "Location", "Size", "Color", 
              "Season", "Rating", "Subscription", "Shipping", "Discount", "Code", "Previous.Purchases", "Payment", "Frequency"),
  Typ = c("Jakościowa (nominalna)", "Ilościowa (dyskretna)", "Jakościowa (binarna)", "Jakościowa (Nominalna)",
          "Jakościowa (nominalna)", "Ilościowa (ciągła)", "Jakościowa (nominalna)", 
          "Jakościowa (porządkowa)", "Jakościowa (nominalna)", "Jakościowa (nominalna)", "Ilościowa (ciągła)", "Jakościowa (binarna)", "Jakościowa (nominalna)", "Jakościowa (binarna)", "Jakościowa (binarna)", "Ilościowa (ciągła)", "Jakościowa (nominalna)", "Jakościowa (nominalna)" ),
  Opis = c("Unikalny identyfikator","Wiek klienta w latach", "Płeć klienta", "Przedmiot zakupiony przez klienta", "Grupa produktów", "Wartość transakcji (USD)","Lokalizacja, w której dokonano zakupu","Rozmiar produktu (S-XL)", "Kolor zakupionego przedmiotu", "Pora roku zakupu","Ocena produktu (1-5)","Wskazuje, czy klient posiada subskrypcję","Rodzaj wysyłki wybrany przez klienta" 
           ,"Wskazuje, czy do zakupu zastosowano rabat" ,"Wskazuje, czy do zakupu użyto kodu promocyjnego", "Łączna liczba transakcji dokonanych przez klienta w sklepie, z wyłączeniem bieżącej transakcji", "Najbardziej preferowana metoda płatności klienta", "Częstotliwość, z jaką klient dokonuje zakupów" ),
  Wartości = c("Od 1 do 3800", "W latach", "Male, Female", "Backpack, Belt, Blouse, Boots, Coat, Dress, Gloves, Handbag, Hat, Hoodie, Jacket, Jeans, Jewelry, Pants, Sandals, Scarf, Shirt, Shoes, Shorts, Skirt, Sneakers, Socks, Sunglasses, Sweater, T-shirt","Accessories, Clothing, Footwear, Outerwear.", "Wartość liczbowa",  "50 stanów", "L,M,S, XL", "Beige, Black, Blue, Brown, Charcoal, Cyan, Gold, Gray, Green, Indigo, Lavender, Magenta, Maroon, Olive, Orange, Peach, Pink, Purple, Red, Silver, Teal, Turquoise, Violet, White, Yellow.","Fall, Spring, Summer, Winter.", "Wartość od 1 do 5", "Yes, No", "2-Day Shipping, Express, Free Shipping, Next Day Air, Standard, Store Pickup.", "Yes, No","Yes, No", "Wartość liczbowa", "Bank Transfer, Cash, Credit Card, Debit Card, PayPal, Venmo.", "Annually, Bi-Weekly, Every 3 Months, Fortnightly, Monthly, Quarterly, Weekly."  )
)

kable(data_dict, 
      caption = "Tabela 1: Specyfikacja zmiennych w zbiorze danych",
      booktabs = TRUE, 
      align = "llll") %>%
  kable_styling(bootstrap_options = c("striped", "hover", "condensed", "responsive"),
                full_width = F, 
                position = "left") %>%
  column_spec(1, bold = TRUE, border_right = TRUE) %>%
  column_spec(2, italic = TRUE)

```

# Data wrangling

## Braki danych

Pierwszym etapem przeprowadzonej analizy danych było zweryfikowanie kompletności badanego zbioru danych, w szczególności identyfikacja występowania braków danych. W tym celu dokonano oceny liczby obserwacji niekompletnych oraz ich udziału procentowego w całym zbiorze.

Przeprowadzona analiza wykazała, że w badanym zbiorze danych występuje `r n_miss(dane)` obserwacji zawierających braki danych, co stanowi `r pct_miss(dane)`% wszystkich obserwacji, natomiast `r n_complete(dane)` obserwacji stanowią dane kompletne. W kolejnym kroku dokonano szczegółowej analizy braków danych wraz z badaniem struktury oraz wzorców występowania braków danych, w celu ustalenia, czy braki pojawiają się w sposób losowy, czy też wykazują określone zależności pomiędzy zmiennymi. Identyfikacja wzorców braków danych umożliwia podjęcie decyzji dotyczących dalszego postępowania z brakującymi obserwacjami, takich jak ich imputacja.



### Wzorzec braków danych

Pierwszym krokiem w analizie wzorców braków danych jest graficzne przedstawienie braków danych. Poniższy wykres wskazuje, że chociaż największa liczba obserwacji charakteryzuje się brakiem pojedynczej zmiennej, to występują również wyraźne przypadki jednoczesnych braków w więcej niż jednej zmiennej. Analiza mapy braków danych wskazuje na istnienie powtarzalnych wzorców współwystępowania braków w zmiennych: wiek (Age), wydatki (Amount oraz sezon (Season), co sugeruje, że braki danych nie są całkowicie losowe.

```{r, warning=FALSE}
naniar::gg_miss_upset(dane) 

```
W celu lepszego zobrazowania powiązań między brakami danych w trzech kluczowych zmiennych, zestawiono ze sobą odpowiednie wykresy. Analiza wizualna pozwala stwierdzić, że braki w informacjach dotyczących wieku oraz wydanej kwoty występują niemal wyłącznie w przypadku zakupów dokonywanych jesienią. Świadczy to o tym, że w tej kategorii braki nie mają charakteru losowego.

Z kolei analiza relacji pomiędzy samym wiekiem a wydaną kwotą pokazuje, że braki danych są rozproszone równomiernie: występują w całym zakresie kwot oraz u osób w każdym przedziale wiekowym. Oznacza to brak korelacji w występowaniu braków między tymi dwiema zmiennymi.


```{r warning=FALSE}

p1 <- ggplot(dane, aes(x=Season, y=Age)) +
  geom_miss_point() +
  labs(title="Season i Age",
       x="Season",
       y="Age") +
  theme(axis.text.x = element_text(angle = 45, hjust = 1))

p2 <- ggplot(dane, aes(x=Season, y=Amount)) +
  geom_miss_point() +
  labs(title="Season i Amount",
       x="Season",
       y="Amount") +
  theme(axis.text.x = element_text(angle = 45, hjust = 1))

p3 <- ggplot(dane, aes(x=Age, y=Amount)) +
  geom_miss_point() +
  labs(title="Age i Amount",
       x="Age",
       y="Amount")
(p1 + p2) / p3

```

### Imputacje metodą hotdeck

Imputacja metodą hotdeck polega na uzupełnianiu brakujących wartości poprzez przypisanie im rzeczywistych obserwacji pochodzących od statystycznie podobnych jednostek w tym samym zbiorze danych. Dobór tzw. dawcy odbywa się na podstawie zmiennych pomocniczych, które są kompletne i silnie powiązane z imputowaną cechą. W przeprowadzonej analizie wykorzystano imputację hotdeck w celu ograniczenia skali braków danych bez wprowadzania sztucznych wartości.

```{r, include=FALSE}
dane_imp <- hotdeck(dane)
naniar::vis_miss(dane_imp)
#dane bez braków
dane_kompletne <- dane_imp[,1:18]

```

Po przeprowadzonej imputacji metodą hotdeck, zbiór danych został uzupełniony o brakujące wartości, co pozwoliło na uzyskanie kompletnego zestawu danych do dalszych analiz. Jak można zauważyć na poniższym wykresie, po zastosowaniu tej metody, zbiór danych nie zawiera już braków danych, co umożliwia przeprowadzenie dalszych analiz bez konieczności uwzględniania problemu niekompletności danych.

```{r}
#sprawdzenie czy dane_kompletne nie zawierają braków danych
vis_miss(dane_kompletne, cluster = TRUE) + 
theme(
    axis.text.x = element_text(angle = 45, hjust = 0, vjust = 0.5, size = 7),
    plot.margin = margin(t = 60, r = 10, b = 10, l = 10),
    plot.title = element_text(hjust = 0, face = "bold", size = 14),
  ) +
  labs(title = "Analiza braków danych")
```

W celu sprawdzenie, czy zastosowana metoda imputacji hotdeck była skuteczna, przeprowadzono wizualną ocenę zgodności rozkładu zmiennych Age, Season i Amount  przed i po imputacji. Poniższy wykres przedstawia porównanie rozkładów zmiennych w oryginalnym zbiorze danych z brakami oraz w zbiorze danych po imputacji. Analiza wizualna wskazuje, że rozkład zmiennych  po imputacji jest zbliżony do rozkładu oryginalnego, co sugeruje, że metoda hotdeck skutecznie zachowała charakterystyki statystyczne tej zmiennej.

```{r, include=FALSE}
#poprawić
p4 <- stripplot(dane_imp, Age ~ Age_imp, pch=20, cex=1.2)
p5 <- stripplot(dane_imp, Amount ~ Amount_imp, pch=20, cex=1.2)
p6 <- stripplot(dane_imp, Season ~ Season_imp, pch=20, cex=1.2)

grid.arrange(p4, p5, p6, ncol = 2)

```

## Walidacja danych

Przeprowadzona została walidacja danych, której celem jest zapewnienie poprawności, spójności oraz wiarygodności zbioru danych wykorzystywanego w dalszych analizach. Przeprowadzono weryfikację danych pod kątem zgodności wartości zmiennych z przyjętymi założeniami merytorycznymi oraz logicznymi ograniczeniami wynikającymi z charakteru analizowanego zjawiska. Sprawdzono m.in. poprawność zakresów zmiennych liczbowych, a także zgodność zmiennych jakościowych z dopuszczalnymi kategoriami. Przeprowadzone działania walidacyjne pozwoliły na przygotowanie spójnego i rzetelnego zbioru danych do dalszych etapów analizy.

W ramach walidacji danych przyjęto następujące kryteria poprawności zmiennych:

-   Wiek (age) – wartości mieszczące się w przedziale od 0 do 120 lat.
-   Płeć (gender) – zmienna jakościowa ograniczona do kategorii female oraz male.
-   Kwota zakupu (purchase amount) – wartości dodatnie, większe od zera.
-   Rozmiar (size) – dopuszczalne kategorie: XS, S, M, L, XL.
-   Ocena opinii (review rating) – wartości z przedziału od 0 do 5.
-   Liczba wcześniejszych zakupów (previous purchases) – wartości dodatnie, większe od zera.
-   Zastosowanie rabatu (discount applied) – zmienna binarna: tak lub nie.
-   Użycie kodu promocyjnego (promo code use) – zmienna binarna: tak lub nie.
-   Subskrypcja (subscription) – zmienna binarna: tak lub nie.

```{r, include=FALSE}
rules <- validator(
Discount %in% c("Yes","No"),
Code %in% c("Yes","No"),
Subscription %in% c("Yes","No"),
Size %in% c("XS","S","M","L","XL"),
Rating >= 0 & Rewiev.Rating <= 5,
Amount >= 0,
Gender %in% c("Female","Male"),
Age >= 0 & Age <= 120,
Previous.Purchases >=0
)
```

```{r warning=FALSE}
cf <- confront(dane_kompletne, rules, key="ID")

barplot(cf)

```
Przeprowadzona walidacja danych wskazała, że wszystkie obserwacje w zbiorze danych spełniają przyjęte kryteria poprawności dla poszczególnych zmiennych. Oznacza to, że dane są spójne i zgodne z założeniami merytorycznymi, co pozwala na ich dalsze wykorzystanie w analizie bez konieczności wprowadzania dodatkowych korekt czy eliminacji obserwacji.

# Wizualizacja danych

Wizualizacja danych stanowi istotny element procesu analizy danych, umożliwiający przejrzyste i intuicyjne przedstawienie informacji zawartych w zbiorze danych.

W niniejszym rozdziale zaprezentowano wybrane metody wizualizacji danych wykorzystane w celu lepszego zrozumienia analizowanych zjawisk.

W ramach przeprowadzonej analizy sformułowano następujące pytania badawcze:

1.  Czy wiek konsumentów wpływa na wybór kategorii zakupionych przedmiotów?

2.  Czy wiek konsumentów wpływa na wysokość kwoty zakupu?

3.  Jakie są najpopularniejsze kombinacje rozmiarów i kolorów w poszczególnych kategoriach?

4.  Jakie są preferencje klientów dotyczące metod płatności w zależności od grupy wiekowej?

5.  Czy klienci wydający więcej wybierają szybsze opcje wysyłki?

6.  Czy większa liczba klientów wpływa na wyższą sprzedaż w poszczególnych lokalizacjach?

7.  Czy klienci którzy wystawiają lepszą ocenę częściej kupują?

8.  Czy istnieją znaczące różnice w kategoriach i kwotach zakupów w zależności od lokalizacji i sezonu?

9.  Czy sezon wpływa na wartość zakupów w poszczególnych kategoriach?

10. Czy płeć wpływa na zakup produktów z poszczególnych kategorii?

11. Czy posiadanie subskrypcji wpływa na częstotliowść zakupów?

12. Jaka jest średnia ocen zakupów dla poszczególnych stanów?

13. Czy istnieją znaczące różnice w kategoriach produktów i kwotach zakupów w zależności od sezonu?


## Czy wiek konsumentów wpływa na wybór kategorii zakupionych przedmiotów?

Aby odpowiedzieć na to pytanie badawcze przedstawiono skumulowany wykres słupkowy ilustrujący rozkład kategorii zakupionych produktów w podziale na grupy wiekowe. Grupy wiekowe zostały zdefiniowane jako: 18-29, 30-44, 45-59 oraz 60+. Wykres ten pozwala na wizualne porównanie udziału procentowego poszczególnych kategorii w różnych grupach wiekowych, co umożliwia ocenę wpływu wieku na wybór kategorii zakupionych przedmiotów.

```{r}
dane_kompletne$age_group <- cut(dane_kompletne$Age, 
                           breaks = c(18, 30, 45, 60, Inf), 
                           labels = c("18-29", "30-44", "45-59", "60+"),
                           right = FALSE)
ggplot(data = dane_kompletne, aes(x=Category, fill = age_group)) +
  geom_bar(position = "fill") +
  scale_y_continuous(labels = scales::percent) +
  labs(
    title = "Wpływ wieku na kategorię zakupionych produktów",
    x = "Kategoria",
    y = "Udział procentowy",
    fill = "Grupa wiekowa"
  ) +
  theme_minimal() +
  scale_fill_manual(values = c("#6094DB", "#DB6E60","#C1DB60", "#5C504F"))
```

Powyższy wykres został uzupełniony o analizę statystyczną, która umożliwia ocenę istotności różnic w rozkładzie kategorii zakupionych produktów pomiędzy grupami wiekowymi. Wyniki analizy statystycznej wskazały na brak istotnych różnic pomiędzy kategorią a wiekiem. Wartość p dla testu chi-kwadrat, wyniosła 0.20, co jest znacznie powyżej przyjętego poziomu istotności, w związku z tym nie ma podstaw do odrzucenia hipotezy zerowej. 

```{r warning=FALSE}
ggbarstats(
  data = dane_kompletne,
  x = age_group,
  y = Category,
  bf.message = FALSE) +
  scale_fill_manual(values = c("#6094DB", "#DB6E60","#C1DB60", "#5C504F"))
```

## Czy wiek konsumentów wpływa na wysokość kwoty zakupu?

Do zbadnia wpływu wieku konsumentów na wysokość kwoty zakupu wykorzystano wykres słupkowy przedstawiający średnią wartość zakupu w poszczególnych grupach wiekowych. Wykres ten pozwala na wizualne porównanie średnich kwot zakupów pomiędzy różnymi grupami wiekowymi, co umożliwia ocenę wpływu wieku na wysokość wydatków konsumenckich.
```{r}
ggplot(data = dane_kompletne, aes(x=age_group, y=Amount)) +
  geom_col(fill = "#6094DB") +
  xlab("Wiek") +
  ylab("Kwota zakupu") +
  ggtitle("Kwota zakupu w zależności od wieku") +
  theme_light()
```

```{r}
ggbetweenstats(
  data = dane_kompletne,
  x = age_group,
  y = Amount,
  title = "Rozkład wydatków według kategorii",
  xlab = "Grupa wiekowa",
  ylab = "Wydatki") +
  scale_colour_manual(values = c("#6094DB", "#DB6E60","#C1DB60", "#5C504F"))
```

## Jakie są najpopularniejsze kombinacje rozmiarów i kolorów w poszczególnych kategoriach?

```{r}
ggplot(dane_kompletne, aes(x = Size, fill = Color)) +
  geom_bar(position = "dodge") +
  facet_wrap(~ Category) +
  scale_fill_manual(values = c(
    "Red"   = "red",
    "Blue"  = "blue",
    "Black" = "black",
    "White" = "white",
    "Green" = "green",
    "Beige" = "beige",
    "Brown" = "brown",
    "Charcoal" = "#36454F",
    "Cyan" = "#00FFFF",
    "Gold" = "#FFD700",
    "Gray" = "gray",
    "Indigo" = "#4B0082",
    "Lavender" = "#E6E6FA",
    "Magenta" = "#FF00FF",
    "Maroon" = "#800000",
    "Olive" = "#808000",
    "Orange" = "orange",
    "Peach" = "#FFE5B4",
    "Pink" = "pink",
    "Purple" = "purple",
    "Silver" = "#C0C0C0",
    "Teal" = "#008080",
    "Turquoise" = "#40E0D0",
    "Violet" = "#EE82EE",
    "Yellow" = "yellow"
  )) +
  labs(
    title = "Najpopularniejsze kombinacje rozmiarów i kolorów w kategoriach",
    x = "Rozmiar",
    y = "Ilość obserwacji",
    fill = "Kolor"
  ) +
  theme_minimal()
```

## Jakie są preferencje klientów dotyczące metod płatności w zależności od grupy wiekowej?

```{r}
ggplot(data = dane_kompletne, aes(x=Payment, fill = age_group)) +
  geom_bar(position = "dodge") +
  labs(
    x = "Metoda płatności",
    y = "Liczba klientów",
    fill = "Wiek") +
  ggtitle("Preferencje dotyczące metod płatności w zależności od grupy wiekowej") +
  theme_light() +
  scale_fill_manual(values = c("#6094DB", "#DB6E60","#C1DB60", "#5C504F"))
```

## Czy klienci wydający więcej wybierają szybsze opcje wysyłki?

```{r warning=FALSE}
ggplot(data = dane_kompletne, aes(x=Amount, y=Shipping)) +
  geom_col(fill = "#6094DB") +
  xlab("Wydatki") +
  ylab("Rodzaj wysyłki") +
  ggtitle("Rodzaj wysyłki w zależności od wydanej kwoty") +
  theme_light()

dane_kompletne$Shipping <- factor(dane_kompletne$Shipping)

ggplot(dane_kompletne, aes(x=Amount, y=Shipping)) +
  geom_boxplot(fill = "#DB6E60") +
  xlab("Wydatki") +
  ylab("Rodzaj wysyłki") 
```

## Czy większa liczba klientów wpływa na wyższą sprzedaż w poszczególnych lokalizacjach?

```{r}
dane_kompletne <- dane_kompletne %>%
  group_by(Location) %>%
  mutate(num_clients = n()) %>%
  ungroup()

dane_kompletne <- dane_kompletne %>%
  group_by(Location) %>%
  mutate(total_sale_per_location = sum(Amount)) %>%
  ungroup()


ggplot(data = dane_kompletne, aes(x=total_sale_per_location, y=num_clients)) +
  geom_point() +
  scale_x_continuous(name = "Całkowita sprzedaż w poszczególnych lokalizacjach") +
  scale_y_continuous(name = "Liczba klientów") +
  ggtitle("Całowita sprzedaż w relacji do liczby klientów") +
  theme_light()
```

## Czy klienci którzy wystawiają lepszą ocenę częściej kupują?

```{r}
dane_kompletne$rating_cat<-cut(dane_kompletne$Rating,
                breaks=c(-Inf, 1, 2, 3, 4, Inf),
                labels=c("Very Low", "Low", "Medium", "High", "Very High"))
ggplot(data = dane_kompletne, aes(y=Previous.Purchases)) +
geom_boxplot(aes(x=rating_cat, fill=rating_cat)) +
  labs(
  x = "Ocena",
  y = "Liczba poprzednich zakupów",
  fill = "Ocena") +
  ggtitle("Liczba poprzednich zakupów w zależności od oceny") +
  theme_light() +
  scale_fill_manual(values = c(
    "Very Low" = "#687586", 
    "Low" = "#5C504F", 
    "Medium" = "#6094DB", 
    "High" = "#DB6E60",   
    "Very High" = "#C1DB60" 
  ))
  
```

## Czy istnieją znaczące różnice w kategoriach i kwotach zakupów w zależności od lokalizacji i sezonu?

```{r}
ggplot(dane_kompletne, aes(x = Category, y = Location, fill = Amount)) +
  geom_tile(color = "white") +
  scale_fill_gradient(
    low = "#6094DB",
    high = "#2E4565",
    name = "Wartość"
  ) +
  labs(
    title = "Wartość zakupów w poszczególnych kategoriach i lokalizacjach",
    x = "Kategoria",
    y = "Lokalizacja"
  ) +
  theme_minimal()

```

## Czy sezon wpływa na wartość zakupów w poszczególnych kategoriach?

```{r}
ggplot(dane_kompletne, aes(x=Category, y=Amount, fill = Season)) +
  geom_bar(stat = "identity", position = "stack") + 
  labs(title = "Wartość zakupów w poszczególnych kategoriach z podziałem na sezony",
       x = "Kategoria", y = "Wartość", fill = "Sezon") +
  theme_minimal() +
    scale_fill_manual(values = c("#6094DB", "#DB6E60","#C1DB60", "#5C504F"))
  
```

## Czy płeć wpływa na zakup produktów z poszczególnych kategorii?

```{r}
dane_kompletne %>%
  count(Gender, Category) %>%
  ggplot(aes(x = Gender, 
             y = Category,
             fill = n)) +
  labs(title = "Zakupy w poszczególnych kategoriach z podziałem na płeć",
       x = "Płeć",
       y = "Kategoria",
       fill = "Liczba zakupów") +
  geom_tile() +
  geom_label(aes(label = n), color = "white") +
  scale_fill_gradient(low = "#6094DB", 
                      high = "#2E4565")


```

## Czy posiadanie subskrypcji wpływa na częstotliowść zakupów?

```{r}
dane_kompletne %>%
  count(Subscription, Frequency) %>%
  ggplot(aes(x = Subscription, 
             y = Frequency,
             fill = n)) +
  labs(title = "Częstotliwość zakupów w zależności od posiadania subskrypcji",
       x = "Posiadanie subskrypcji",
       y = "Częstotliwość zakupów",
       fill = "Liczba zakupów") +
  geom_tile() +
  geom_label(aes(label = n), color = "white") +
  scale_fill_gradient(low = "#ffd4cc", 
                      high = "#DB6E60")


```

## Średnia ocen zakupów w poszczególnych stanach

```{r warning=FALSE}
avg_rating_per_location <- dane_kompletne %>%
  group_by(Location) %>%
  summarize(Srednia = mean(Rating))

dane_mapa <- avg_rating_per_location %>% 
  rename(state = Location)


ggplotly(
plot_usmap(data = dane_mapa, values = "Srednia", color = "white", labels = TRUE) + 
  scale_fill_continuous(low = "#DC143C", high = "#adfc03", name = "Średnia ocena", label = scales::comma) + 
  theme(legend.position = "right") +
  labs(title = "Średnia ocena zakupów w poszczególnych stanach"))

```

## Czy istnieją znaczące różnice w kategoriach produktów i kwotach zakupów w zależności od sezonu?

```{r}
ggplot(dane_kompletne, aes(x = Season, y = Category, fill = Amount)) +
  geom_tile(color = "white") +
  labs(
    title = "Wartość zakupów w poszczególnych kategoriach i sezonach",
    x = "Sezon",
    y = "Kategoria"
  ) +
  scale_fill_gradient(
    low = "#6094DB",
    high = "#2E4565",
    name = "Wartość") +
  theme_minimal()
```

# Analiza opisowa

## Statystyki opisowe zmiennych ilościowych

```{r warning=FALSE}
raport <-
  list("Cena" =
       list("Min"= ~ min(Amount),
            "Max"= ~ max(Amount),
            "Kwartyl dolny"= ~ quantile(Amount,0.25),
            "Mediana"= ~ round(median(Amount),2),
            "Kwartyl górny"= ~ quantile(Amount,0.75),
            "Średnia"= ~ round(mean(Amount),2),
            "Odch. std."= ~ round(sd(Amount),2),
            "IQR"= ~ round(iqr(Amount),2),
            "Odchylenie ćwiartkowe"=~round(iqr(Amount)/2,2),
            "Odch. std. w %"=~round((sd(Amount)/mean(Amount)),2),
            "Odch. ćwiartkowe w %"=~round((iqr(Amount)/median(Amount)),2),
            "Skośność"=~round(skewness(Amount),2),
            "Kurtoza"=~round(kurtosis(Amount),2)
            ))
tabela<-summary_table(dane_kompletne, summaries = raport, by = c("Location"))
knitr::kable(tabela,
  digits = 2)
```

## Korelacje zmiennych jakościowych

```{r, include=FALSE, warning=FALSE}
# Cramer's V calculation --------------------------------------------------

nowe_dane <- dane_kompletne[,c(3,4,5,7,8,9,10,12,13,14,15,17,18)]
cat_var <- colnames(nowe_dane)
# Function to compute Cramer's V
cv.test = function(x,y) {
  CV = sqrt(chisq.test(x, y, correct=FALSE)$statistic /
              (length(x)[1] * (min(length(unique(x))[1],length(unique(y))[1]) - 1)))
  return(as.numeric(CV))
}

# Apply the function to the combination of categorical variable
v_cramer_all <- function(cat_var, df){
  cat_var_grid <- data.table(combinations(n = length(cat_var), r = 2, v = cat_var, repeats.allowed = FALSE))
  
  do.call(rbind,
          apply(cat_var_grid, 1, function(x){
            tmp <- as.character(x)
            vec1 <- unlist(df[,tmp[1], with = FALSE])
            vec2 <- unlist(df[,tmp[2], with = FALSE])
            
            data.table(
              variable_x = tmp[1],
              variable_y = tmp[2],
              chi2 = chisq.test(x = vec1, vec2, correct=FALSE)$p.value,
              v_cramer = cv.test(x = vec1, y = vec2)
            )
          }))
  
}

results <- v_cramer_all(cat_var = cat_var, df = nowe_dane)

```

```{r}
# Heatmap vizualisation with ggplot2  -------------------------------------

g <- ggplot(results, aes(variable_x, variable_y)) +
  geom_tile(aes(fill = v_cramer), colour = "black") +
  theme(axis.text.x=element_text(angle=45, hjust=1)) +
  scale_fill_gradient(low = "white", high = "#6094DB") +
  theme_bw() + xlab(NULL) + ylab(NULL) +
  theme(axis.text.x=element_text(angle = -90, hjust = 0)) +
  ggtitle("Cramer's V heatmap")

ggplotly(g)
```

## Korelacja zmiennych ilościowych

```{r warning=FALSE}
korelacja_macierz <- cor(dane_kompletne[,c(2,6,11,16)])
corrplot(korelacja_macierz, method="color")
```

# Wnioskowanie statystyczne

## Analiza porównawcza kwot wydatków w podziale na kategorie

```{r warning=FALSE}
ggbetweenstats(
  data = dane_kompletne,
  x = Category,
  y = Amount,
  title = "Rozkład wydatków według kategorii",
  xlab = "Kategoria produktu",
  ylab = "Wydatki") +
  scale_colour_manual(values = c("#6094DB", "#DB6E60","#C1DB60", "#5C504F"))
```

## Dwuskładnikowa analiza ANOVA

```{r}
wyniki <- aov(Amount ~ Rating*Gender, data = dane_kompletne)
wyniki_tidy <- tidy(wyniki)

wyniki_tidy %>%
  kable(
    caption = "Tabela 2:Wyniki analizy wariancji dla zmiennej Amount",
    col.names = c("Efekt", "Df", "Suma kwadratów", "Średni kwadrat", "Statystyka F", "p-value"),
    digits = 3 # Zaokrąglenie do 3 miejsc po przecinku
  ) %>%
  kable_styling(
    bootstrap_options = c("striped", "hover", "responsive"),
    full_width = F,
  ) %>%
  row_spec(0, bold = TRUE, color = "white", background = "#6094DB") 

```

## Analiza różnic w wydatkach między kobietami a mężczyznami względem ocen

```{r}
interaction.plot(dane_kompletne$Rating, dane_kompletne$Gender, dane_kompletne$Amount,
                 xlab = "Ocena zakupu",
                 ylab = "Kwota zakupu",
                 trace.label = "Płeć",
                 col = c("#DB6E60", "#6094DB"),
                 lty = 1,
                 lwd = 2,
) 
```

## Analiza wariancji wpływu oceny i płci na wysokość wydatków

```{r}
dane_kompletne %>%
  anova_test(Amount ~ Rating*Gender) %>%
  kable(
    caption = "Tabela 3: Wpływ oceny i płci na wysokość wydatków",
    col.names = c("Efekt", "Dfn", "DFd", "statystyka F", "p-value", "p<0,05", "ges"),
    digits = 3 # Zaokrąglenie do 3 miejsc po przecinku
  ) %>%
  kable_styling(
    bootstrap_options = c("striped", "hover", "responsive"),
    full_width = F,
  ) %>%
  row_spec(0, bold = TRUE, color = "white", background = "#6094DB") 
                
```

## Czy istnieje zależność między płcią a kategorią zakupionych przedmiotów?

```{r warning=FALSE}
ggbarstats(
  data = dane_kompletne,
  x = Gender,
  y = Category,
  bf.message = FALSE) +
  scale_fill_manual(values = c("#6094DB", "#DB6E60"))
```

## Analiza ANCOVA

```{r}
dane_kompletne |>
  aov(Amount ~ Rating*Gender+Age, data = _) |>
  tidy() |>
kable(
    caption = "Tabela 4: Wyniki analizy ANCOVA",
    col.names = c("Efekt", "Df", "Suma kwadratów", "Średni kwadrat", "Statystyka F", "p-value"),
    digits = 3 # Zaokrąglenie do 3 miejsc po przecinku
  ) %>%
  kable_styling(
    bootstrap_options = c("striped", "hover", "responsive"),
    full_width = F,
  ) %>%
  row_spec(0, bold = TRUE, color = "white", background = "#6094DB") 
```
