---
title: "Analiza trendów zakupowych"
author: "Anhelina Beliak, Dominika Harasimiuk, Zuzanna Kopeć"
date: "`r Sys.Date()`"
output:
  rmdformats::robobook:
    highlight: kate
    toc_depth: 3
    self_contained: true
    number_section: true
    code_folding: show
---

```{r setup, include=FALSE, error=FALSE}
## Global options
knitr::opts_chunk$set(cache = TRUE)
dane <- read.csv("trendy_zakupowe_new.csv")
library(tidyverse)
library(naniar)
library(mice)
library(validate)
library(validatetools)
library(dcmodify)
library(errorlocate)
library(dplyr)
library(ggplot2)
```

# Wprowadzenie

Celem raportu jest analiza trendów...
Zbiór danych zawiera `r nrow(dane)` wierszy oraz `r ncol(dane)`. 

## Opis danych

- Customer ID - unikalny identyfikator dla każdego klienta
- Wiek - wiek klienta
- Płeć - płeć klienta (mężczyzna/kobieta)
- Zakupiony przedmiot - przedmiot zakupiony przez klienta
- Kategoria - kategoria zakupionego przedmiotu
- Kwota zakupu (USD) - kwota zakupu w USD
- Lokalizacja - Lokalizacja, w której dokonano zakupu
- Rozmiar - rozmiar zakupionego produktu
- Kolor - kolor zakupionego przedmiotu
- Sezon - sezon, w którym dokonano zakupu
- Ocena recenzji - ocena wystawiona przez klienta dla zakupionego produktu
- Status subskrypcji - wskazuje, czy klient posiada subskrypcję (Tak/Nie)
- Rodzaj wysyłki - rodzaj wysyłki wybrany przez klienta
- Zastosowany rabat - wskazuje, czy do zakupu zastosowano rabat (Tak/Nie)
- Użyto kodu promocyjnego - wskazuje, czy do zakupu użyto kodu promocyjnego (Tak/Nie).
- Poprzednie zakupy - łączna liczba transakcji dokonanych przez klienta w sklepie, z wyłączeniem bieżącej transakcji.
- Metoda płatności - najbardziej preferowana metoda płatności klienta
- Częstotliwość zakupów - częstotliwość, z jaką klient dokonuje zakupów (np. co tydzień, co dwa tygodnie, co miesiąc).

# Data wrangling
## Zmiana nazw zmiennych
```{r, include=FALSE}
dane <- rename(dane, 
    ID = Customer.ID,
    Item = Item.Purchased,
    Amount = Purchase.Amount..USD.,
    Rating = Review.Rating,
    Subscription = Subscription.Status,
    Shipping = Shipping.Type,
    Discount = Discount.Applied,
    Code = Promo.Code.Used,
    Payment = Payment.Method,
    Frequency = Frequency.of.Purchases
)
```

## Braki danych

W analizowanych danych występuje `r n_miss(dane)` obserwacji brakujących, stanowi to `r pct_miss(dane)`% wszystkich obserwacji i `r n_complete(dane)` danych kompletnych. 

```{r, include=FALSE}
miss_var_summary(dane)
procent <- prop_complete_var(dane)*100
```

```{r, include=FALSE}
naniar::vis_miss(dane)
```
Wizualizacja połączeń w brakach danych:

```{r}
naniar::gg_miss_upset(dane)
```
Braki nie zależały od siebie.

### Wzorzec braków danych 

```{r, include=FALSE}
library(finalfit)
missing_pattern(dane)
```
Dodatkowo, wykonuję test Little'a:

```{r, include=FALSE}
library(ggplot2)
ggplot(dane, aes(x=Season, y=Age)) +
  geom_miss_point() +
  labs(title="Wzorce braków danych w DANE",
       x="Season",
       y="Age")
```

### Imputacje metodą hotdeck

```{r, include=FALSE}
library(VIM)
dane_imp <- hotdeck(dane)
naniar::vis_miss(dane_imp)
#dane bez braków
dane_kompletne <- dane_imp[,1:18]
#sprawdzenie czy dane_kompletne nie zawierają braków danych
vis_miss(dane_kompletne)
```


```{r, include=FALSE}
mice::stripplot(dane_imp, Age ~ Age_imp, pch=20, cex=1.2)
#Dopisać do pozostałych braków danych 
```

## Walidacja danych
- age w przedziale [0;120] 
- gender: female, male
- purchase amount >0
- size: XS, S, M, L, XL
- review rating w przedziale [0;5]
- previous purchases >0
- discount applied: yes, no
- promo code use: yes, no
- subscription: yes, no

```{r, include=FALSE}
rules <- validator(
Discount %in% c("Yes","No"),
Code %in% c("Yes","No"),
Subscription %in% c("Yes","No"),
Size %in% c("XS","S","M","L","XL"),
Rating >= 0 & Rewiev.Rating <= 5,
Amount >= 0,
Gender %in% c("Female","Male"),
Age >= 0 & Age <= 120,
Previous.Purchases >=0
)
```

```{r}
cf <- confront(dane_kompletne, rules, key="ID")

barplot(cf)

```
# Wizualizacja danych

Przykładowe pytania badawcze:
1. Jak wiek i płeć klienta wpływają na kwotę zakupu i kategorię zakupionych przedmiotów?
2. Jakie są najpopularniejsze kombinacje rozmiarów i kolorów w poszczególnych kategoriach?
3. Jakie są najpopularniejsza kategoria i rodzaj ubrań w zależności od lokalizacji?
4. Czy klienci ze statusem subskrypcji mają wyższą częstotliwość zakupów i kwotę zakupu w porównaniu do klientów bez subskrypcji?
5. Czy zastosowanie rabatu prowadzi do wyższej kwoty zakupu?
6. Czy klienci wydający więcej wybierają szybsze opcje wysyłki?
7. Czy klienci którzy wystawiają lepszą ocenę częściej kupują?

## Czy klienci wydający więcej wybierają szybsze opcje wysyłki?
```{r}
ggplot(data = dane_kompletne, aes(x=Amount, y=Shipping)) +
  geom_col() +
  xlab("Wydatki") +
  ylab("Rodzaj wysyłki") +
  ggtitle("Rodzaj wysyłki w zależności od wydanej kwoty") +
  theme_light()

str(dane_kompletne$Shipping)
dane_kompletne$Shipping <- factor(dane_kompletne$Shipping)

ggplot(dane_kompletne, aes(x=Amount, y=Shipping)) +
  geom_boxplot() 
```

## Poprawić
```{r}
dane_kompletne <- dane_kompletne %>%
  group_by(Location) %>%
  mutate(num_clients = n()) %>%
  ungroup()

ggplot(data = dane_kompletne, aes(x=num_clients, y=Amount, color=Subscription)) +
  geom_point() +
  scale_x_continuous(name = "Sprzedaż") +
  scale_y_continuous(name = "Liczba klientów") +
  scale_color_discrete(name = "Subskrypcja") +
  ggtitle("Czy posiadanie subskrypcji wpływa na wydaną kwotę") +
  theme_light()
```

## Czy istnieją znaczące różnice w kategoriach i kwotach zakupów w zależności od lokalizacji i sezonu?
```{r}
ggplot(dane_kompletne, aes(x=Category, y=Location, fill = Amount)) +
  geom_tile()

ggplot(dane_kompletne, aes(x=Category, y=Amount, fill = Season)) +
  geom_bar(stat = "identity", position = "stack") + 
  labs(title = "Wykres słupkowy skumulowany (ggplot2)",
       x = "Kategoria", y = "Wartość", fill = "Podkategoria") +
  theme_minimal()
```
