---
title: "Analiza trendów zakupowych"
author: "Anhelina Beliak, Dominika Harasimiuk, Zuzanna Kopeć"
date: "`r Sys.Date()`"
output:
  rmdformats::robobook:
    highlight: kate
    toc_depth: 3
    self_contained: true
    number_section: true
    code_folding: show
---

```{r setup, include=FALSE}
## Global options
knitr::opts_chunk$set(cache = TRUE)
dane <- read.csv("trendy_zakupowe_new.csv")
library(tidyverse)
install.packages("naniar")
library(naniar)
install.packages("finalfit")
```

# Wprowadzenie

Celem raportu jest analiza trendów...
Zbiór danych zawiera `r nrow(dane)` wierszy oraz `r ncol(dane)`. 

## Opis danych

- Customer ID - unikalny identyfikator dla każdego klienta
- Wiek - wiek klienta
- Płeć - płeć klienta (mężczyzna/kobieta)
- Zakupiony przedmiot - przedmiot zakupiony przez klienta
- Kategoria - kategoria zakupionego przedmiotu
- Kwota zakupu (USD) - kwota zakupu w USD
- Lokalizacja - Lokalizacja, w której dokonano zakupu
- Rozmiar - rozmiar zakupionego produktu
- Kolor - kolor zakupionego przedmiotu
- Sezon - sezon, w którym dokonano zakupu
- Ocena recenzji - ocena wystawiona przez klienta dla zakupionego produktu
- Status subskrypcji - wskazuje, czy klient posiada subskrypcję (Tak/Nie)
- Rodzaj wysyłki - rodzaj wysyłki wybrany przez klienta
- Zastosowany rabat - wskazuje, czy do zakupu zastosowano rabat (Tak/Nie)
- Użyto kodu promocyjnego - wskazuje, czy do zakupu użyto kodu promocyjnego (Tak/Nie).
- Poprzednie zakupy - łączna liczba transakcji dokonanych przez klienta w sklepie, z wyłączeniem bieżącej transakcji.
- Metoda płatności - najbardziej preferowana metoda płatności klienta
- Częstotliwość zakupów - częstotliwość, z jaką klient dokonuje zakupów (np. co tydzień, co dwa tygodnie, co miesiąc).

# Data wrangling

# 2.1 Braki danych

```{r}
procent <- prop_complete_var(dane)*100
```

```{r}
naniar::vis_miss(dane)
```
Wizualizacja połączeń w brakach danych:

```{r}
naniar::gg_miss_upset(dane)
```
Braki nie zależały od siebie.

##Wzorzec braków danych 

```{r}
library(finalfit)
missing_pattern(dane)
```