---
title: "Analiza trendów zakupowych"
author: "Anhelina Beliak, Dominika Harasimiuk, Zuzanna Kopeć"
date: "`r Sys.Date()`"
output:
  rmdformats::robobook:
    highlight: kate
    toc_depth: 3
    self_contained: true
    number_section: true
    code_folding: show
---

```{r setup, include=FALSE, error=FALSE}
## Global options
knitr::opts_chunk$set(cache = TRUE)
dane <- read.csv("trendy_zakupowe_new.csv")
library(tidyverse)
library(naniar)
library(mice)
library(validate)
library(validatetools)
library(dcmodify)
library(errorlocate)
library(dplyr)
```

# Wprowadzenie

Celem raportu jest analiza trendów...
Zbiór danych zawiera `r nrow(dane)` wierszy oraz `r ncol(dane)`. 

## Opis danych

- Customer ID - unikalny identyfikator dla każdego klienta
- Wiek - wiek klienta
- Płeć - płeć klienta (mężczyzna/kobieta)
- Zakupiony przedmiot - przedmiot zakupiony przez klienta
- Kategoria - kategoria zakupionego przedmiotu
- Kwota zakupu (USD) - kwota zakupu w USD
- Lokalizacja - Lokalizacja, w której dokonano zakupu
- Rozmiar - rozmiar zakupionego produktu
- Kolor - kolor zakupionego przedmiotu
- Sezon - sezon, w którym dokonano zakupu
- Ocena recenzji - ocena wystawiona przez klienta dla zakupionego produktu
- Status subskrypcji - wskazuje, czy klient posiada subskrypcję (Tak/Nie)
- Rodzaj wysyłki - rodzaj wysyłki wybrany przez klienta
- Zastosowany rabat - wskazuje, czy do zakupu zastosowano rabat (Tak/Nie)
- Użyto kodu promocyjnego - wskazuje, czy do zakupu użyto kodu promocyjnego (Tak/Nie).
- Poprzednie zakupy - łączna liczba transakcji dokonanych przez klienta w sklepie, z wyłączeniem bieżącej transakcji.
- Metoda płatności - najbardziej preferowana metoda płatności klienta
- Częstotliwość zakupów - częstotliwość, z jaką klient dokonuje zakupów (np. co tydzień, co dwa tygodnie, co miesiąc).

# Data wrangling
## Zmiana nazw zmiennych
```{r, include=FALSE}
dane <- rename(dane, 
    ID = Customer.ID,
    Item = Item.Purchased,
    Amount = Purchase.Amount..USD.,
    Rating = Review.Rating,
    Subscription = Subscription.Status,
    Shipping = Shipping.Type,
    Discount = Discount.Applied,
    Code = Promo.Code.Used,
    Payment = Payment.Method,
    Frequency = Frequency.of.Purchases
)
```

## Braki danych

W analizowanych danych występuje `r n_miss(dane)` obserwacji brakujących, stanowi to `r pct_miss(dane)`% wszystkich obserwacji i `r n_complete(dane)` danych kompletnych. 

```{r, include=FALSE}
miss_var_summary(dane)
procent <- prop_complete_var(dane)*100
```

```{r, include=FALSE}
naniar::vis_miss(dane)
```
Wizualizacja połączeń w brakach danych:

```{r}
naniar::gg_miss_upset(dane)
```
Braki nie zależały od siebie.

### Wzorzec braków danych 

```{r, include=FALSE}
library(finalfit)
missing_pattern(dane)
```
Dodatkowo, wykonuję test Little'a:

```{r, include=FALSE}
library(ggplot2)
ggplot(dane, aes(x=Season, y=Age)) +
  geom_miss_point() +
  labs(title="Wzorce braków danych w DANE",
       x="Season",
       y="Age")
```

### Imputacje metodą hotdeck

```{r, include=FALSE}
library(VIM)
dane_imp <- hotdeck(dane)
naniar::vis_miss(dane_imp)
```


```{r, include=FALSE}
mice::stripplot(dane_imp, Age ~ Age_imp, pch=20, cex=1.2)
#Dopisać do pozostałych braków danych 
```

## Walidacja danych
- age w przedziale [0;120] 
- gender: female, male
- purchase amount >0
- size: XS, S, M, L, XL
- review rating w przedziale [0;5]
- previous purchases >0
- discount applied: yes, no
- promo code use: yes, no
- subscription: yes, no

```{r, include=FALSE}
rules <- validator(
Discount %in% c("Yes","No"),
Code %in% c("Yes","No"),
Subscription %in% c("Yes","No"),
Size %in% c("XS","S","M","L","XL"),
Rating >= 0 & Rewiev.Rating <= 5,
Amount >= 0,
Gender %in% c("Female","Male"),
Age >= 0 & Age <= 120,
Previous.Purchases >=0
)
```

```{r}
cf <- confront(dane, rules, key="Customer.ID")

barplot(cf)

```
