---
title: "Analiza trendów zakupowych"
author: "Anhelina Beliak, Dominika Harasimiuk, Zuzanna Kopeć"
date: "`r Sys.Date()`"
output:
  rmdformats::robobook:
    highlight: kate
    toc_depth: 3
    self_contained: true
    number_section: true
    code_folding: show
---

```{r setup, include=FALSE, error=FALSE}
## Global options
knitr::opts_chunk$set(cache = TRUE)
dane <- read.csv("trendy_zakupowe_new.csv")
library(tidyverse)
library(naniar)
library(mice)
library(validate)
library(validatetools)
library(dcmodify)
library(errorlocate)
library(dplyr)
library(ggplot2)
library(psych)
library(ggstatsplot)
library(broom)
library(kableExtra)
library(ggplot2)
library(mice)
library(knitr)
library(kableExtra)
library(misty)
library(rstatix)
library(usmap)
library(plotly)
library(psych)
library(qwraps2)
library(EnvStats)
library(data.table) # data mgmt
library(gtools) # combination
library(ggplot2) # graphics
library(plotly) # interactive graphics
library(corrplot)
```

```{r, include=FALSE}
dane <- rename(dane, 
    ID = Customer.ID,
    Item = Item.Purchased,
    Amount = Purchase.Amount..USD.,
    Rating = Review.Rating,
    Subscription = Subscription.Status,
    Shipping = Shipping.Type,
    Discount = Discount.Applied,
    Code = Promo.Code.Used,
    Payment = Payment.Method,
    Frequency = Frequency.of.Purchases
)
```

# Wprowadzenie

Celem projektu jest przeprowadzenie analizy danych sprzedażowych w celu znalezienia i zrozumienia wzorców zakupowych oraz preferencji klientów. Wykorzystując techniki czyszczenia danych, wizualizacji oraz wnioskowania statystycznego. Przeprowadzona analiza ma na celu odpowiedzenie na następujące pytania badawcze.

## Opis danych

Analizowany zbiór danych zawiera 3900 obserwacji i 18 zmiennych.

```{r, include=FALSE}
data_dict <- data.frame(
  Zmienna = c("Customer ID", "Age", "Gender", "Item", "Category", 
              "Amount", "Location", "Size", "Color", 
              "Season", "Rating", "Subscription", "Shipping", "Discount", "Code", "Previous.Purchases", "Payment", "Frequency"),
  Typ = c("Jakościowa (nominalna)", "Ilościowa (dyskretna)", "Jakościowa (binarna)", "Jakościowa (Nominalna)",
          "Jakościowa (nominalna)", "Ilościowa (ciągła)", "Jakościowa (nominalna)", 
          "Jakościowa (porządkowa)", "Jakościowa (nominalna)", "Jakościowa (nominalna)", "Ilościowa (ciągła)", "Jakościowa (binarna)", "Jakościowa (nominalna)", "Jakościowa (binarna)", "Jakościowa (binarna)", "Ilościowa (ciągła)", "Jakościowa (nominalna)", "Jakościowa (nominalna)" ),
  Opis = c("Unikalny identyfikator","Wiek klienta w latach", "Płeć klienta", "Przedmiot zakupiony przez klienta", "Grupa produktów", "Wartość transakcji (USD)","Lokalizacja, w której dokonano zakupu","Rozmiar produktu (S-XL)", "Kolor zakupionego przedmiotu", "Pora roku zakupu","Ocena produktu (1-5)","Wskazuje, czy klient posiada subskrypcję","Rodzaj wysyłki wybrany przez klienta" 
           ,"Wskazuje, czy do zakupu zastosowano rabat" ,"Wskazuje, czy do zakupu użyto kodu promocyjnego", "Łączna liczba transakcji dokonanych przez klienta w sklepie, z wyłączeniem bieżącej transakcji", "Najbardziej preferowana metoda płatności klienta", "Częstotliwość, z jaką klient dokonuje zakupów" ),
  Wartości = c("Od 1 do 3800", "W latach", "Male, Female", "Backpack, Belt, Blouse, Boots, Coat, Dress, Gloves, Handbag, Hat, Hoodie, Jacket, Jeans, Jewelry, Pants, Sandals, Scarf, Shirt, Shoes, Shorts, Skirt, Sneakers, Socks, Sunglasses, Sweater, T-shirt","Accessories, Clothing, Footwear, Outerwear.", "Wartość liczbowa",  "50 stanów", "L,M,S, XL", "Beige, Black, Blue, Brown, Charcoal, Cyan, Gold, Gray, Green, Indigo, Lavender, Magenta, Maroon, Olive, Orange, Peach, Pink, Purple, Red, Silver, Teal, Turquoise, Violet, White, Yellow.","Fall, Spring, Summer, Winter.", "Wartość od 1 do 5", "Yes, No", "2-Day Shipping, Express, Free Shipping, Next Day Air, Standard, Store Pickup.", "Yes, No","Yes, No", "Wartość liczbowa", "Bank Transfer, Cash, Credit Card, Debit Card, PayPal, Venmo.", "Annually, Bi-Weekly, Every 3 Months, Fortnightly, Monthly, Quarterly, Weekly."  )
)

kable(data_dict, 
      caption = "Tabela 1: Specyfikacja zmiennych w zbiorze danych",
      booktabs = TRUE, 
      align = "llll") %>%
  kable_styling(bootstrap_options = c("striped", "hover", "condensed", "responsive"),
                full_width = F, 
                position = "left") %>%
  column_spec(1, bold = TRUE, border_right = TRUE) %>%
  column_spec(2, italic = TRUE)

```

# Data wrangling

## Braki danych

Pierwszym krokiem w analizie jest sprawdzenie czy w badanym zbiorze danych nie występują braki danych. Sprawdzono, że w analizowanych danych występuje `r n_miss(dane)` obserwacji brakujących, stanowi to `r pct_miss(dane)`% wszystkich obserwacji i `r n_complete(dane)` danych kompletnych. Następnie zostanie sprawdzone dla jakich zmiennych występują braki danych i czy można zauważyć wzorce braków danych.

```{r, include=FALSE}
#to chyba można usunąć
miss_var_summary(dane)
procent <- prop_complete_var(dane)*100
```

```{r, include=FALSE}
naniar::vis_miss(dane)
```

Wizualizacja połączeń w brakach danych:

```{r, warning=FALSE}
naniar::gg_miss_upset(dane)
```

### Wzorzec braków danych

```{r, include=FALSE}
library(finalfit)
missing_pattern(dane)
```

Powyższe wykresy obrazujące braki w danych wskazują, że chociaż największa liczba obserwacji charakteryzuje się brakiem pojedynczej zmiennej, to występują również wyraźne przypadki jednoczesnych braków w więcej niż jednej zmiennej. Analiza mapy braków danych wskazuje na istnienie powtarzalnych wzorców współwystępowania braków w zmiennych Age, Purchase_Amount_USD oraz Season, co potwierdza, że braki danych nie są całkowicie losowe.

```{r, include=FALSE}
library(ggplot2)
ggplot(dane, aes(x=Season, y=Age)) +
  geom_miss_point() +
  labs(title="Wzorce braków danych w DANE",
       x="Season",
       y="Age")
```

### Imputacje metodą hotdeck

```{r, include=FALSE}
library(VIM)
dane_imp <- hotdeck(dane)
naniar::vis_miss(dane_imp)
#dane bez braków
dane_kompletne <- dane_imp[,1:18]
#sprawdzenie czy dane_kompletne nie zawierają braków danych
vis_miss(dane_kompletne)
```

```{r, include=FALSE}
mice::stripplot(dane_imp, Age ~ Age_imp, pch=20, cex=1.2)
#Dopisać do pozostałych braków danych 
```

## Walidacja danych

-   age w przedziale [0;120]
-   gender: female, male
-   purchase amount \>0
-   size: XS, S, M, L, XL
-   review rating w przedziale [0;5]
-   previous purchases \>0
-   discount applied: yes, no
-   promo code use: yes, no
-   subscription: yes, no

```{r, include=FALSE}
rules <- validator(
Discount %in% c("Yes","No"),
Code %in% c("Yes","No"),
Subscription %in% c("Yes","No"),
Size %in% c("XS","S","M","L","XL"),
Rating >= 0 & Rewiev.Rating <= 5,
Amount >= 0,
Gender %in% c("Female","Male"),
Age >= 0 & Age <= 120,
Previous.Purchases >=0
)
```

```{r warning=FALSE}
cf <- confront(dane_kompletne, rules, key="ID")

barplot(cf)

```

# Wizualizacja danych

Przykładowe pytania badawcze:

1.  Czy wiek konsumentów wpływa na wybór kategorii zakupionych przedmiotów?

2.  Czy wiek konsumentów wpływa na wysokość kwoty zakupu?

3.  Jakie są najpopularniejsze kombinacje rozmiarów i kolorów w poszczególnych kategoriach?

4.  Jakie są preferencje klientów dotyczące metod płatności w zależności od grupy wiekowej?

5.  Czy klienci ze statusem subskrypcji mają wyższą częstotliwość zakupów i kwotę zakupu w porównaniu do klientów bez subskrypcji?

6.  Czy zastosowanie rabatu prowadzi do wyższej kwoty zakupu?

7.  Czy klienci wydający więcej wybierają szybsze opcje wysyłki?

8.  Czy klienci którzy wystawiają lepszą ocenę częściej kupują?

9.  Czy posiadanie zniżki wpływa na całkowitą sprzedaż w poszczególnych lokalizacjach

10. Czy płeć wpływa na zakup produktów z poszczególnych kategorii?

11. Czy posiadanie subskrypcji wpływa na częstotliowść zakupów?

## Czy wiek wpływa na kategorię zakupionych przedmiotów?

```{r}
dane_kompletne$age_group <- cut(dane_kompletne$Age, 
                           breaks = c(18, 30, 45, 60, Inf), 
                           labels = c("18-29", "30-44", "45-59", "60+"),
                           right = FALSE)
ggplot(data = dane_kompletne, aes(x=Category, fill = age_group)) +
  geom_bar(position = "fill") +
  scale_y_continuous(labels = scales::percent) +
  labs(
    title = "Wpływ wieku na kategorię zakupionych produktów",
    x = "Kategoria",
    y = "Udział procentowy",
    fill = "Grupa wiekowa"
  ) +
  theme_minimal()
```

## Czy wiek wpływa na kwotę zakupu?

```{r}
ggplot(data = dane_kompletne, aes(x=age_group, y=Amount)) +
  geom_col(fill = "#F8766D") +
  xlab("Wiek") +
  ylab("Kwota zakupu") +
  ggtitle("Kwota zakupu w zależności od wieku") +
  theme_light()
```

## Jakie są najpopularniejsze kombinacje rozmiarów i kolorów w poszczególnych kategoriach?

```{r}
ggplot(dane_kompletne, aes(x = Size, fill = Color)) +
  geom_bar(position = "dodge") +
  facet_wrap(~ Category) +
  scale_fill_manual(values = c(
    "Red"   = "red",
    "Blue"  = "blue",
    "Black" = "black",
    "White" = "white",
    "Green" = "green",
    "Beige" = "beige",
    "Brown" = "brown",
    "Charcoal" = "#36454F",
    "Cyan" = "#00FFFF",
    "Gold" = "#FFD700",
    "Gray" = "gray",
    "Indigo" = "#4B0082",
    "Lavender" = "#E6E6FA",
    "Magenta" = "#FF00FF",
    "Maroon" = "#800000",
    "Olive" = "#808000",
    "Orange" = "orange",
    "Peach" = "#FFE5B4",
    "Pink" = "pink",
    "Purple" = "purple",
    "Silver" = "#C0C0C0",
    "Teal" = "#008080",
    "Turquoise" = "#40E0D0",
    "Violet" = "#EE82EE",
    "Yellow" = "yellow"
  )) +
  labs(
    title = "Najpopularniejsze kombinacje rozmiarów i kolorów w kategoriach",
    x = "Rozmiar",
    y = "Kategoria",
    fill = "Kolor"
  ) +
  theme_minimal()
```

## Jakie są preferencje klientów dotyczące metod płatności w zależności od grupy wiekowej?

```{r}
ggplot(data = dane_kompletne, aes(x=Payment, fill = age_group)) +
  geom_bar(position = "dodge") +
  xlab("Metoda płatności") +
  ggtitle("Preferencje dotyczące metod płatności w zależności od grupy wiekowej") +
  theme_light()
```

## Czy klienci wydający więcej wybierają szybsze opcje wysyłki?

```{r warning=FALSE}
ggplot(data = dane_kompletne, aes(x=Amount, y=Shipping)) +
  geom_col(fill = "#00BFC4") +
  xlab("Wydatki") +
  ylab("Rodzaj wysyłki") +
  ggtitle("Rodzaj wysyłki w zależności od wydanej kwoty") +
  theme_light()

dane_kompletne$Shipping <- factor(dane_kompletne$Shipping)

ggplot(dane_kompletne, aes(x=Amount, y=Shipping)) +
  geom_boxplot(fill = "#F8766D") 
```

## Czy większa liczba klientów wpływa na wyższe

```{r}
dane_kompletne <- dane_kompletne %>%
  group_by(Location) %>%
  mutate(num_clients = n()) %>%
  ungroup()

dane_kompletne <- dane_kompletne %>%
  group_by(Location) %>%
  mutate(total_sale_per_location = sum(Amount)) %>%
  ungroup()


ggplot(data = dane_kompletne, aes(x=total_sale_per_location, y=num_clients)) +
  geom_point() +
  scale_x_continuous(name = "Sprzedaż w poszczególnych lokalizacjach") +
  scale_y_continuous(name = "Liczba klientów") +
  ggtitle("Całowita sprzedaż w poszczególnych lokalizacjach") +
  theme_light()
```

## Czy klienci którzy wystawiają lepszą ocenę częściej kupują?

```{r}
dane_kompletne$rating_cat<-cut(dane_kompletne$Rating,
                breaks=c(-Inf, 1, 2, 3, 4, Inf),
                labels=c("Very Low", "Low", "Medium", "High", "Very High"))
ggplot(data = dane_kompletne, aes(y=Previous.Purchases)) +
geom_boxplot(aes(x=rating_cat, fill=rating_cat)) +
  xlab("Ocena") +
  ylab("Liczba poprzednich zakupów") +
  ggtitle("Liczba poprzednich zakupów w zależności od oceny") +
  theme_light()
  
```

## Czy istnieją znaczące różnice w kategoriach i kwotach zakupów w zależności od lokalizacji i sezonu?

```{r}
ggplot(dane_kompletne, aes(x = Category, y = Location, fill = Amount)) +
  geom_tile(color = "white") +
  scale_fill_gradient(
    low = "#FFB6C1",
    high = "#DB7093",
    name = "Wartość"
  ) +
  theme_minimal()

ggplot(dane_kompletne, aes(x=Category, y=Amount, fill = Season)) +
  geom_bar(stat = "identity", position = "stack") + 
  labs(title = "Wykres słupkowy skumulowany (ggplot2)",
       x = "Kategoria", y = "Wartość", fill = "Podkategoria") +
  theme_minimal()
```

## Czy płeć wpływa na zakup produktów z poszczególnych kategorii?

```{r}
dane_kompletne %>%
  count(Gender, Category) %>%
  ggplot(aes(x = Gender, 
             y = Category,
             fill = n)) +
  geom_tile() +
  geom_label(aes(label = n), color = "white") +
  scale_fill_gradient(low = "#90EE90", 
                      high = "#228B22")


```

## Czy posiadanie subskrypcji wpływa na częstotliowść zakupów?

```{r}
dane_kompletne %>%
  count(Subscription, Frequency) %>%
  ggplot(aes(x = Subscription, 
             y = Frequency,
             fill = n)) +
  geom_tile() +
  geom_label(aes(label = n), color = "white") +
  scale_fill_gradient(low = "#FFB6C1", 
                      high = "#DB7093")


```

## Średnia ocen zakupów w poszczególnych stanach

```{r warning=FALSE}
avg_rating_per_location <- dane_kompletne %>%
  group_by(Location) %>%
  summarize(Srednia = mean(Rating))

dane_mapa <- avg_rating_per_location %>% 
  rename(state = Location)


ggplotly(
plot_usmap(data = dane_mapa, values = "Srednia", color = "white", labels = TRUE) + 
  scale_fill_continuous(low = "red", high = "green", name = "Średnia ocena", label = scales::comma) + 
  theme(legend.position = "right") +
  labs(title = "Średnia ocena zakupów w poszczególnych stanach"))

```

## Czy istnieją znaczące różnice w kategoriach produktów i kwotach zakupów w zależności od sezonu?

```{r}
ggplot(dane_kompletne, aes(x = Season, y = Category, fill = Amount)) +
  geom_tile(color = "white") +
  scale_fill_gradient(
    low = "#FFB6C1",
    high = "#DB7093",
    name = "Wartość") +
  theme_minimal()
```

# Analiza opisowa

## Statystyki opisowe zmiennych ilościowych

```{r warning=FALSE}
raport <-
  list("Cena" =
       list("Min"= ~ min(Amount),
            "Max"= ~ max(Amount),
            "Kwartyl dolny"= ~ quantile(Amount,0.25),
            "Mediana"= ~ round(median(Amount),2),
            "Kwartyl górny"= ~ quantile(Amount,0.75),
            "Średnia"= ~ round(mean(Amount),2),
            "Odch. std."= ~ round(sd(Amount),2),
            "IQR"= ~ round(iqr(Amount),2),
            "Odchylenie ćwiartkowe"=~round(iqr(Amount)/2,2),
            "Odch. std. w %"=~round((sd(Amount)/mean(Amount)),2),
            "Odch. ćwiartkowe w %"=~round((iqr(Amount)/median(Amount)),2),
            "Skośność"=~round(skewness(Amount),2),
            "Kurtoza"=~round(kurtosis(Amount),2)
            ))
tabela<-summary_table(dane_kompletne, summaries = raport, by = c("Location"))
knitr::kable(tabela,
  digits = 2)
```

## Korelacje zmiennych jakościowych

```{r, include=FALSE, warning=FALSE}
# Cramer's V calculation --------------------------------------------------

nowe_dane <- dane_kompletne[,c(3,4,5,7,8,9,10,12,13,14,15,17,18)]
cat_var <- colnames(nowe_dane)
# Function to compute Cramer's V
cv.test = function(x,y) {
  CV = sqrt(chisq.test(x, y, correct=FALSE)$statistic /
              (length(x)[1] * (min(length(unique(x))[1],length(unique(y))[1]) - 1)))
  return(as.numeric(CV))
}

# Apply the function to the combination of categorical variable
v_cramer_all <- function(cat_var, df){
  cat_var_grid <- data.table(combinations(n = length(cat_var), r = 2, v = cat_var, repeats.allowed = FALSE))
  
  do.call(rbind,
          apply(cat_var_grid, 1, function(x){
            tmp <- as.character(x)
            vec1 <- unlist(df[,tmp[1], with = FALSE])
            vec2 <- unlist(df[,tmp[2], with = FALSE])
            
            data.table(
              variable_x = tmp[1],
              variable_y = tmp[2],
              chi2 = chisq.test(x = vec1, vec2, correct=FALSE)$p.value,
              v_cramer = cv.test(x = vec1, y = vec2)
            )
          }))
  
}

results <- v_cramer_all(cat_var = cat_var, df = nowe_dane)

```

```{r}
# Heatmap vizualisation with ggplot2  -------------------------------------

g <- ggplot(results, aes(variable_x, variable_y)) +
  geom_tile(aes(fill = v_cramer), colour = "black") +
  theme(axis.text.x=element_text(angle=45, hjust=1)) +
  scale_fill_gradient(low = "white", high = "steelblue") +
  theme_bw() + xlab(NULL) + ylab(NULL) +
  theme(axis.text.x=element_text(angle = -90, hjust = 0)) +
  ggtitle("Cramer's V heatmap")

ggplotly(g)
```

## Korelacja zmiennych ilościowych

```{r warning=FALSE}
korelacja_macierz <- cor(dane_kompletne[,c(2,6,11,16)])
corrplot(korelacja_macierz, method="color")
```

# Wnioskowanie statystyczne

## Analiza porównawcza kwot wydatków w podziale na kategorie

```{r}
ggbetweenstats(
  data = dane_kompletne,
  x = Category,
  y = Amount,
  title = "Rozkład wydatków według kategorii",
  xlab = "Kategoria produktu",
  ylab = "Wydatki") 
```

## Dwuskładnikowa analiza ANOVA

```{r}
wyniki <- aov(Amount ~ Rating*Gender, data = dane_kompletne)
wyniki_tidy <- tidy(wyniki)

wyniki_tidy %>%
  kable(
    caption = "Wyniki analizy wariancji dla zmiennej Amount",
    col.names = c("Efekt", "Df", "Suma kwadratów", "Średni kwadrat", "Statystyka F", "p-value"),
    digits = 3 # Zaokrąglenie do 3 miejsc po przecinku
  ) %>%
  kable_styling(
    bootstrap_options = c("striped", "hover", "responsive"),
    full_width = F,
  ) %>%
  row_spec(0, bold = TRUE, color = "white", background = "#F8766D") 

```

## Analiza różnic w wydatkach między kobietami a mężczyznami względem ocen

```{r}
interaction.plot(dane_kompletne$Rating, dane_kompletne$Gender, dane_kompletne$Amount,
                 xlab = "Ocena zakupu",
                 ylab = "Kwota zakupu",
                 trace.label = "Płeć",
                 col = c("blue", "pink"),
                 lty = 1,
                 lwd = 2,
) 
```

## Analiza wariancji wpływu oceny i płci na wysokość wydatków

```{r}
dane_kompletne %>%
  anova_test(Amount ~ Rating*Gender) %>%
  kable(
    caption = "Wpływ oceny i płci na wysokość wydatków",
    col.names = c("Efekt", "Dfn", "DFd", "statystyka F", "p-value", "p<0,05", "ges"),
    digits = 3 # Zaokrąglenie do 3 miejsc po przecinku
  ) %>%
  kable_styling(
    bootstrap_options = c("striped", "hover", "responsive"),
    full_width = F,
  ) %>%
  row_spec(0, bold = TRUE, color = "white", background = "#F8766D") 
                
```

## Czy istnieje zależność między płcią a kategorią zakupionych przedmiotów?

```{r}
ggbarstats(
  data = dane_kompletne,
  x = Gender,
  y = Category,
  bf.message = FALSE
)
```

## Analiza ANCOVA

```{r}
dane_kompletne |>
  aov(Amount ~ Rating*Gender+Age, data = _) |>
  tidy() |>
kable(
    caption = "Wyniki analizy ANCOVA",
    col.names = c("Efekt", "Df", "Suma kwadratów", "Średni kwadrat", "Statystyka F", "p-value"),
    digits = 3 # Zaokrąglenie do 3 miejsc po przecinku
  ) %>%
  kable_styling(
    bootstrap_options = c("striped", "hover", "responsive"),
    full_width = F,
  ) %>%
  row_spec(0, bold = TRUE, color = "white", background = "#F8766D") 
```
